最高法院刑事判決　　　　　　　　　　　　　　　八十八年度台上字第四六四二號
　　上　 訴　 人　台灣高等法院檢察署檢察官
　　上訴人即被告　甲○○
　　選 任辯護 人　陳榜上律師
右上訴人等因被告重傷害案件，不服台灣高等法院中華民國八十六年八月六日第二審
判決（八十六年度上訴字第一三五二號，起訴案號：台灣台北地方法院檢察署八十三
年度偵字第二○四二三號），提起上訴，本院判決如左：
    主  文
原判決撤銷，發回台灣高等法院。
    理  由
本件原判決維持第一審論處上訴人即被告甲○○共同使人受重傷，累犯罪刑，駁回檢
察官及被告在第二審之上訴，固非無見。
惟查：(一)刑法上所謂其他於身體或健康，有重大不治或難治之傷害，乃指傷害之結果
，於身體或健康確有終身不治或難治之傷害者而言。原判決於事實欄內記載「使連某
（連鴻成）受有左側頭皮頂部挫傷長三公分寬三公分，整個面部瘀傷、腫脹、頸部瘀
傷二處各長五公分寬二公分等多處外傷，並使左側結膜下出血，腦部受嚴重傷害，成
為難以治癒之癡呆狀態」，於理由二內並說明被告所為係犯刑法第二百七十八條第一
項之重傷害罪。然依卷附台北市立和平醫院民國八十三年八月二十日北市和醫字第二
五二五號驗傷診斷書（附八十三年度偵字第二○四二三號卷第十四頁）、同醫院八十
三年十二月十四日北市和醫病字第七二八五號函（附八十三年度訴字第二七七六號卷
第十七頁）所載，上開傷勢不過為被害人連鴻成甫受傷後之狀態。原判決對於被害人
連鴻成最近狀況，即台北市立和平醫院八十六年三月六日北市和醫字第三五八八號驗
傷診斷書、同醫院八十六年五月二十四日北市和醫病字第二九三四號函（附原審卷第
二十二、三十七頁）所述「經查連鴻成先生因頭部外傷，廣泛性軸索傷害，造成智力
減退、口齒不清，病人可以自己照顧自己日常生活（刷牙、吃飯、洗澡、大小便），
但如果要就業，因反應遲鈍，恐有困難，病患要再有更進一步的改善，恐有困難」等
情，並未於事實欄內詳細記載，於理由欄內亦未說明被害人連鴻成目前是否已達身體
或健康有重大難治之傷害，遽論處罪刑，自有調查未盡及理由不備之違誤。(二)按科刑
時應審酌一切情狀，尤應注意犯罪之動機、犯罪之目的、犯罪時所受之刺激、犯罪之
手段、犯人之生活狀況、犯人之品行、犯人之智識程度、犯人與被害人平日之關係，
犯罪所生之危險或損害及犯罪後之態度，以為科刑輕重之標準。查被告為累犯，犯罪
後又不供出其他共同正犯姓名年籍，毫無悔意。且檢察官於起訴書內並指稱被告惡性
匪淺，請予從重量處其刑。原判決並明被告僅因邀被害人之女友王香文外出不滿被
害人多看一眼之細故，即毆打被害人使受重傷害，足見其性情暴戾，犯罪後復未賠償
被害人家屬，竟維持第一審判決，量處有期徒刑伍年陸月之低度刑期，不無可議。檢
察官及被告上訴意旨各指摘原判決不當，非無理由，應認原判決有發回更審之原因。
據上論結，應依刑事訴訟法第三百九十七條、第四百零一條，判決如主文。
中      華      民      國    八十八    年      八      月     二十     日
                              最高法院刑事第三庭
                                  審判長法官  陳  錫  奎
                                        法官  洪  清  江
                                        法官  吳  昆  仁
                                        法官  李  伯  道
                                        法官  高  金  枝
      右正本證明與原本無異
                                              書  記  官
中      華      民      國    八十八    年      八      月    二十五    日
